【裁判字號】    90,交上訴,291
【裁判日期】    900531
【裁判案由】    過失致死
【裁判全文】
臺灣高等法院臺南分院刑事判決         九十年度交上訴字第二九一號       Ｃ
      上  訴  人
      即  被  告  甲  ○  ○
      選任辯護人  方  文  賢
右上訴人因業務過失致死案件，不服中華民國八十九年十二月廿八日臺灣臺南地方法
院八十九年度交訴字第三一一號第一審判決（起訴案號：臺灣臺南地方法院檢察署八
十九年度偵字第四九九八號），提起上訴，本院判決如左：
      主      文
上訴駁回。
甲○○緩刑參年。
      事      實
一、甲○○受僱於佳皇貨運有限公司，駕駛運雞車任職司機，為從事業務之人。於民
    國（下同）八十九年四月十四日上午八時卅分許，駕駛ＪＥ－九六○號營業用大
    貨車，自台南縣麻豆鎮港尾里由北向南行駛，於途經謝榜寮與後庄農路無號誌之
    產業道路交岔路口時，應注意汽車行經無號誌交岔路口，應減速慢行，作隨時停
    車之準備，依當時情形無不能注意情事，猶以時速六十公里行駛，竟疏未減速，
    適莊賴月嬌騎乘車號ＭＳＧ－七○一號重型機車，自莊禮寮往謝榜寮由東向西行
    抵上開交岔路口，亦未注意支線道應讓幹線道先行，致二車碰撞，莊賴月嬌之機
    車於碰撞後勾掛於甲○○大貨車之左側油箱護欄，莊賴月嬌人車被拖行十九．一
    公尺，莊賴月嬌受撞致頭頸胸背腹腰鈍力挫傷，並導致多發性損傷合併內出血，
    經送醫後不治，於同日上午十一時許死亡。甲○○肇事後，於犯罪未被有偵查權
    之公務員發覺前，向警員自首坦承犯行，進而接受裁判。
二、案經甲○○自首及台灣台南地方法院檢察署檢察官自動檢舉偵查起訴。
      理      由
一、訊據上訴人即被告供承於右揭時地與被害人莊賴月嬌發生車禍，並致被害人死亡
    之事實。惟矢口否認有何過失犯行，辯稱：伊經過路口時有按喇叭並減速，未見
    來車始通過，肇事當時車速約三、四十公里，前方尚有二輛相同大貨車往同一目
    的，故伊不可能超車，伊實不清楚為何會撞到被害人，伊一發現撞到人時即已拖
    行廿餘公尺；刮地痕應是撞擊後所造成，始會由左偏右，而非伊超車痕跡云云。
二、經查：
  (一)本件肇事地點，為農地間舖設柏油路面之產業道路，當日天氣良好，地面平坦，
    視線良好，並無任何障礙物阻礙視線。又案發時被告係由北向南前進，被害人則
    由東向西行，兩車於上開交岔路口發生碰撞後，被害人人車被拖行十九．一公尺
    ，有台南縣警察局麻豆分局道路交通事故調查報告在卷足憑（詳相驗卷第三頁）
    ，且為被告所自承。而肇事後經檢察官到現場，勘驗結果，被害人所騎乘重型機
    車因受撞擊，導致右側前輪擋泥板破裂、右側手煞車把手斷裂，及右後側置物箱
    撞裂、車牌右側凹損；被告大貨車之車頭左側紅色檔泥板有脫漆現象、腳踏板塑
    膠破裂、左前輪有新刮痕（警員誤載為右後輪）、左車身油箱鐵架護欄往內凹陷
    且脫漆並有刮痕（警員誤載為右側），有勘驗筆錄及肇事二車損照片附卷可稽（
    詳相驗卷第十三、八頁，偵查卷八至十一頁）。由此觀之，顯見被害人係因遭來
    自右側之撞擊導致死亡，而被告大貨車第一碰撞點，應係在左前側處，非如被告
    所稱係其大貨車車身中間被攔腰撞上，且被害人機車於碰撞後，因重心不穩傾倒
    勾掛於被告大貨車之左側車身油箱護欄，致被害人為被告大貨車拖行上開距離後
    ，受傷過重死亡。即被告亦於偵查中供承，伊一發現撞到人時，即已拖行廿餘公
    尺等語（詳相驗卷十八頁背面四行），亦可證諸上開事實。被告辯稱，伊係拖行
    廿餘公尺，始發現肇事云云，為卸責之詞，不足採信。
  (二)次查被告大貨車係由北向南駛，被害人機車由東往西行，而被告機車之刮地痕係
    由左向右，如非超車造成，即係肇事後，異常行駛造成。然就上開刮地痕之起始
    點，約於道路中心觀之，堪信被告供稱其肇事當時並未超車等語，應屬實情。上
    開刮地痕，應係被告撞到人，異常行駛造成。本件肇事二車既係於大貨車之左前
    側發生碰撞，被害人人車並勾掛於大貨車左車身油箱旁護欄，且被告大貨車左側
    之後照鏡正常無異狀。按駕駛人駕駛車輛，應隨時注意車前車後狀況，依此被告
    甫肇事時，當應已知悉與被害人機車發生碰撞，惟被告於發現碰撞後，竟仍行駛
    約廿公尺始煞停。依「一般公路汽車煞車距離行車速度對照表」判斷，顯見被告
    肇事當時車速逾六十公里，有超速情形。且汽車行經無號誌之交岔路口時，應減
    速慢行，作隨時停車之準備，道路交通安全規則第九十三條第一項第四款定有明
    文。被告行經無號誌之肇事現場交岔路口時，未減速慢行至得作隨時停車準備之
    速度，致被害人遭撞擊傷重死亡，核與上開交通規則有違，被告自有過失。況肇
    事時天候良好、肇事地點無路障，被告如於行經肇事地點之交岔路口前，稍加注
    意，應可發現被害人機車自左方來，並無不能注意情事，竟未注意及此，亦可證
    被告駕車行為，確有過失。本件經送台灣省臺南區車輛事故鑑定委員會鑑定結果
    ，亦認被告駕車行經無號誌肇事交岔路口，未減速慢行，未注意車前狀況，為肇
    事次因，此有該會八十九年九月八日南鑑字第八九○九六四號鑑定意見書在卷可
    憑（詳原審卷十三、十四頁），益證諸前開事實之認定，並無違誤。此外復有交
    通事故調查報告表、勘驗筆錄、現場照片七張附卷可稽（詳相驗卷第三、八、十
    三頁）。被告所辯各語，為卸責之詞，殊無可取。
  (三)被害人因本件車禍傷重死亡，業經檢察官督同法醫師相驗屬實，製有勘驗筆錄、
    相驗屍體證明書、驗斷書在卷可憑。綜上所述，被告駕車過失肇事行為，與被害
    人之死亡，顯有相當因果關係。雖被害人於本件事故之發生，與有過失。惟被告
    對被害人之死亡，既有過失，即不得以此主張解免其刑責。被告過失致死犯行，
    事證明確，堪以認定。
三、查被告係以駕駛為業，為從事業務之人，已據被告於偵查中供承（詳相驗卷第十
    頁背面末五行）。核其所為，係犯刑法第二百七十六條第二項業務過失致死罪，
    其於肇事後犯罪未經有偵查權公務員發覺前，即向警員自首坦承犯行，並接受裁
    判，有警訊筆錄、道路交通事故調查報告表報案人欄各乙份在卷可稽（詳相卷第
    三、五頁），應依刑法第六十二條前段自首規定，減輕其刑。
四、原審以被告罪證明確，因予適用刑法第二百七十六條第二項、第六十二條前段、
    罰金罰鍰提高標準條例第一條前段，並審酌被告平日品性、過失程度、犯罪所生
    危害，事後表示賠償被害人家屬，及犯後態度等一切情狀，量處有期徒刑十月，
    以資懲儆。本院經核原判決認事用法，並無違誤，量刑亦稱妥適。上訴人上訴意
    旨，猶執前詞，否認犯罪，並指摘原判決量刑過重，為無理由，應予駁回。惟查
    被告已於本院審理中與被害人家屬達成和解，賠償被害人新台幣一百四十五萬元
    ，有和解書影本一份在卷可稽（詳本院卷四六頁）。且被告前未受有期徒刑以上
    刑之宣告，有台灣高等法院被告全國前案紀錄表乙份在卷可按（詳偵查卷第二頁
    、原審卷第七頁），被告一時疏忽致罹刑章，經此教訓，當知警惕，信無再犯之
    虞，本院因認所宣告之刑，以暫不執行為適當，爰依刑法第七十四條第一款規定
    ，併諭知緩刑三年，用啟自新。
據上論斷，應依刑事訴訟法第三百六十八條，刑法第七十四條第一款，判決如主文。
本案經檢察官羅清溪到庭執行職務。
中    華    民    國      九十      年      五      月      三十一      日
                                  臺灣高等法院臺南分院刑事第五庭
                                      審判長法官  茆    臺    雲
                    法官  蔡    長    林
                                            法官  董    武    全
右正本證明與原本無異。
如不服本判決，應於判決送達後十日內向本院提出上訴狀，其未敘述理由者並應於提
出上訴狀後十日內向本院補提理由書（應附繕本)。
                                      法院書記官  黃    全    忠
中    華    民    國      九十      年      六      月      五          日
附錄法條：
刑法第二百七十六條：因過失致人於死者，處二年以下有期徒刑、拘役或二千元以下
                    罰金。
                    從事業務之人，因業務上之過失犯前項之罪者，處五年以下有
                    期徒刑或拘役，得併科三千元以下罰金。


司法院資訊處製作；財團法人民間司法改革基金會備份。
